【裁判字號】    89,上易,1907
【裁判日期】    900301
【裁判案由】    傷害
【裁判全文】
臺灣高等法院臺中分院刑事判決                  八十九年度上易字第一九七號
    上  訴  人
    即  被  告  乙○○
                丙○○
                丁○○
                甲○○
                戊○○
    共      同
    選任辯護人  林彥百
右上訴人因傷害案件，不服臺灣彰化地方法院八十九年度易字第三六○號中華民國八
十九年六月二日第一審判決（起訴案號：臺灣彰化地方法院檢察署八十八年度偵字第
七○七四號），提起上訴，本院判決如左：
      主  文
原判決撤銷。
乙○○、丙○○、丁○○、甲○○、戊○○共同傷害人之身體，各處拘役貳拾日，如
易科罰金，均以參佰元折算壹日。均緩刑貳年。
      事  實
一、乙○○於民國七十八年間，曾犯賭博罪，經台灣嘉義地方法院判處有期徒刑六月
    ，緩刑四年確定，於八十二年三月十六日緩刑期滿，緩刑之宣告未經撤銷，其刑
    之宣告失其效力。乙○○係辛○○外甥王加陽之岳父，緣於八十八年六月七日二
    十一時許，乙○○因其女何月縝夫妻間之紛爭，與其子丙○○同至彰化縣溪湖鎮
    王加陽住處教訓王加陽時，與聞訊趕至該處之辛○○及其兄弟等數人發生爭執，
    因當日乙○○方面僅有乙○○及丙○○二人在場，不敵辛○○等多人，乙○○因
    而受傷，並自覺受辱，乃萌生報復之意。遂於八十八年六月十二日十三時許，由
    乙○○邀同親友約一、二十人，至彰化縣二林鎮○○路四十六號之一辛○○住處
    理論。至該處時，因見僅有辛○○與其女壬○○及壬○○之幼子在家中，乙○○
    乃與乙○○、丙○○、丁○○、甲○○、戊○○及不知名之成年人多人基於共同
    傷害之犯意，由乙○○、丙○○、丁○○、甲○○、戊○○等人徒手，不知姓名
    之人則持辛○○住處之木製板凳、搖搖車等共同毆打辛○○，致辛○○受有頭部
    外傷及胸部挫傷等傷害。
二、案經辛○○訴由台灣彰化地方法院檢察署偵查起訴。
      理  由
一、訊據上訴人即被告（以下稱被告）丁○○於本院審理中，被告乙○○、丙○○、
    甲○○、戊○○於本院調查時，均矢口否認有傷害之犯行，被告丁○○辯稱：我
    有去，但是沒有打人，他（指告訴人辛○○）的傷不是我們打的云云；被告乙○○辯稱：我是去我們親家家裡，我是要和他講話，看到很多人我就出來了，我有
    看到辛○○被打，但是我沒有打他。大概有十幾個人打他云云；被告丙○○辯稱
    ：我們沒有打他，我們到場的時候就看到辛○○被打了，我們就想改天再過來云
    云；其餘被告則辯稱：那天去只是要談事情云云。
二、經查右揭事實，業據告訴人辛○○於警訊、偵查及原審中迭次指述甚詳，復有診
    斷證明書一紙，附卷足憑。證人壬○○於本院證稱：（在八十八年六月十二日下
    午一時許，辛○○被毆打時）我在場，我在那裡看店，從頭到尾我都在場，我也
    被被告踢到，我還抱著小孩，我爸在睡午覺，就有年輕人開著車子，問說這裡是
    不是辛○○的家，我又不認識他們，看到我爸爸在樓下睡覺，我問他們是誰，他
    們就說是我們親戚什麼的，我也不認識，他們就把我爸爸抓出去，就抓到屋子外
    面，沒有說幾句話，等乙○○到了，先來兩輛車，後來有來好幾輛，大概二十幾
    個人，有人喊打，就一堆人就打過來了，我就抱著小孩子擠到人群中，乙○○喊
    停，然後他們就走了。我也有報警，但警察來之後他們就已經走了。總共有十幾
    個人打我父親，他們沒有帶東西，我們家那裡有小板凳、三輪車，他們就拿板凳
    、三輪車打我父親。他們五人（指被告等）都有下手。（問：誰拿板凳、三輪車
    ？）都不在場，我也不認識。（問：其他毆打的人年齡大概多大？）大概都二、
    三十歲左右，拿板凳的大概三十歲左右。先來的兩輛車子是從台北下來的，丁○○好像坐在裡面，其他的被告是坐後面的車子來的等語。證人庚○○於本院證稱
    ：我在整理家裡，剛掃好的時候，就看到一群人在打他，不知道幾個人，我去的
    時候，有一個拿小孩的三輪車要打我，其中有兩個還跑到我家裡面，我認得乙○○，其他幾個被告因為時間太久了我不記得了。就四、五輛車來的，打完之後就
    走了等語。參以當日係因被告乙○○及丙○○於八十八年六月七日在前開處所受
    傷及受辱，故邀同被告丁○○、甲○○及戊○○等人至該處欲與被害人理論，此
    業據被告等坦承在卷。再者，被告乙○○供稱之當日在路邊與被害人談，並未入
    屋內，被告丙○○供稱當日眾人分乘二部車到場，未入屋內，有看到不詳姓名之
    人以拳頭毆打被害人等語，顯然被告等既係同至該處欲找被害人理論，並共乘二
    部車同至現場，被告乙○○並已與被害人交談過，被告丙○○且已目擊被害人在
    屋外，則同至該處之被告丁○○及戊○○豈可能尚需至隔壁詢問何人打其父、兄
    或叔叔？故被告丁○○及戊○○前開供述顯即不實，又被告丙○○於警訊中亦坦
    承：係因其父乙○○被辛○○等人打傷頭部，故開車載乙○○、丁○○、戊○○
    至辛○○住處，欲找其理論，到達後，見辛○○，即下車向他詢問你認識我嗎，
    我們是被你打傷的人，你不認識嗎？乙○○亦向其打招呼，隨後離去，只看到辛○○被一群不知何人之人毆打，即離去等語。被告乙○○於警訊中亦供稱當日至
    該處後與辛○○打招呼後，辛○○步出屋外，伊與他人交談，轉頭即見辛○○被
    不詳之人毆打等語。然當日既係被告乙○○等人欲至該處找被害人辛○○理論，
    豈可能大費週章，率眾遠自嘉義縣新港鄉至彰化縣溪湖鎮○○○於路旁觀看或僅
    詢問一句認識否或打一聲招呼即作罷？故被告等所辯顯違常理，不堪採信，被告
    等五人既共同至該處欲與被害人理論，復參以前開被告乙○○及丙○○之供述，
    足證被害人受傷時被告等均在場。以當時被告等人數眾多之狀態，告訴人所受之
    傷，顯非僅一人所為。是證人何秀碧、何瑞蓉所為被告等並未毆打告訴人辛○○
    之證言，均不足為被告等有利之證明。被告等所辯顯均係事後諉卸之詞，均不堪
    採信。故被告等犯罪事證明確，犯行均洵堪認定。
三、核被告等所為，均係犯刑法第二百七十七條第一項前段之傷害罪，被告等五人與
    不詳姓名之成年人多人間，均有犯意連絡，及行為分擔，均屬共同正犯。原審以
    被告等犯罪事證明確，依刑法第二百七十七條第一項，各判處被告等拘役五十九
    日，固非無見。惟查刑法第四十一條已於九十年一月十日修正公布，於同年月十
    二日生效，被告行為後法律有變更，應依刑法第二條第一項前段規定適用裁判時
    之法律。原判決未及審酌，雖被告等上訴否認犯罪為無理由，原判決仍屬無可維
    持，應由本院將原判決撤銷改判。爰審酌被告等犯罪動機、目的、手段、所生損
    害，且被告乙○○對於其被辛○○傷害部分，已於原審撤回對於辛○○之告訴等
    犯後態度等一切情狀，又告訴人於本院亦表示願意原諒被告等，不再追究之意，
    本院為促使雙方和諧，乃從寬各量處如主文第二項所示之刑，並均諭知易科罰金
    之折算標準。查被告乙○○於七十八年間，曾犯賭博罪，經台灣嘉義地方法院判
    處有期徒刑六月，緩刑四年確定，於八十二年三月十六日緩刑期滿，緩刑之宣告
    未經撤銷；被告丙○○、丁○○、甲○○、戊○○均未曾受有期徒刑以上刑之宣
    告，有台灣高等法院被告全國前案紀錄表在卷可稽，被告乙○○刑之宣告已失其
    效力，被告等經此次教訓，當知警惕守法，應無再犯之虞，本院認其等所宣告之
    刑，以暫不執行為適當，均併予宣告緩刑二年，以啟自新。
四、被告乙○○、丙○○、甲○○、戊○○經合法傳喚，無正當理由不到庭，爰不待
    其陳述，逕行判決。
據上論結，應依刑事訴訟法第三百六十九條第一項前段、第三百六十四條、第二百九
十九條第一項前段、第三百七十一條，刑法第二十八條、第二百七十七條第一項、第
四十一條（修正後）、第二條第一項前段、第七十四條第一款，罰金罰鍰提高標準條
例第一條前段、第二條，判決如主文。
本案經檢察官己○○到庭執行職務。
中      華      民      國      九十     年       三      月     一     日
                                    臺灣高等法院臺中分院刑事第五庭
                                          審判長法  官  胡  森  田
                                                法  官  姚  勳  昌
                                                法  官  郭  同  奇
右正本證明與原本無異。
不得上訴。
                                                書記官  康  孝  慈
中      華      民      國      九十     年       三      月     二     日
附錄論罪科刑法條
刑法第二百七十七條第一項
  傷害人之身體或健康者，處三年以下有期徒刑、拘役或一千元以下罰金。
  Ｃ


司法院資訊處製作；財團法人民間司法改革基金會備份。
